臺灣高雄地方法院民事判決
110年度鳳簡字第213號
原      告  范修榮  
訴訟代理人  余景登律師
被      告  林峻揚  
訴訟代理人  高子鈞  
上列當事人間請求損害賠償事件，原告提起刑事附帶民事訴訟，
經本院刑事庭裁定移送前來（109年度交簡附民字第69號），本
院於民國111年3月7日言詞辯論終結，判決如下：
    主      文
一、被告應給付原告新臺幣參拾玖萬壹仟陸佰陸拾貳元，及自民
    國一○九年四月十五日起至清償日止，按週年利率百分之五
    計算之利息。
二、原告其餘之訴駁回。
三、訴訟費用新臺幣壹萬貳仟捌佰捌拾元由被告負擔百分之三十
    二，餘由原告負擔。 
四、本判決第一項得假執行。但被告如以新臺幣參拾玖萬壹仟陸
    佰陸拾貳元為原告預供擔保，得免為假執行。
    事實及理由
一、按簡易訴訟之訴狀送達後，原告不得將原訴變更或追加他訴
    ，但擴張或減縮應受判決事項之聲明者，不在此限，民事訴
    訟法第436條第2項、第255條第1項第3款分別定有明文。查
    本件原告於起訴時原聲明請求：㈠被告應給付原告新臺幣（
    下同）1,968,329元，及自起訴狀繕本送達翌日起至清償日
    止，按週年利率5％計算之利息；㈡請准供擔保宣告假執行（
    附民卷第7頁），於訴狀送達後，減縮請求金額為1,200,000
    元(附民卷第33頁)，嗣於本院審理中，撤回假執行之聲請，
    核屬減縮應受判決事項之聲明，而變更聲明如下述（本院卷
    第125頁），與上開規定相符，應予准許。
二、原告主張：被告於民國108年3月15日14時56分許，駕駛車牌
    號碼000-0000號自小客車(下稱肇事車輛)，沿高雄市大寮區
    光明路三段由北往南方向行駛，行經光明路三段與琉球路交
    岔口處(下稱系爭地點)，欲右轉琉球路往西行駛，適原告騎
    乘車牌號碼000-0000號普通重型機車(下稱系爭車輛)，沿光
    明路三段由北往南方向行至系爭地點。詎被告本當注意駕駛
    動力交通工具轉彎車應讓直行車先行，而依當時天候晴、日
    間自然光線、無障礙物、視距良好等情狀，並無不能注意之
    情事，竟疏未注意及此，貿然右轉，致系爭車輛前車頭撞擊
    肇事車輛右後車身，致原告人車倒地(下稱系爭事故)，受有
    左大腿骨折、左膝扭挫傷、右肩扭挫傷、左大腿挫傷、左股
    骨幹骨折術後癒合未完全及再次斷裂等傷害(下稱系爭傷害)
    。原告因系爭傷害持續就診支出醫療費用合計14,462元；自
    108年7月2日出院後，自108年7月3日起至108年12月3日止，
    合計5個月，須專人看護，而由親友看護，每日以1,000元計
    算，受有相當於看護費用之損害150,000元（計算式：1,000
    ×30×5＝150,000）；原告自出院後，須靜養6個月且期間專人
    照護，並預計無法工作期間為2年，而系爭事故發生前每月
    投保薪資00,000元，受有2年不能工作之損失000,000元(計
    算式：00,000×24＝000,000)；原告因受有系爭傷害，迄今仍
    行動不便，無法工作，未來仍須視左股骨癒合情形，再次手
    術取出固定之骨板、鋼釘，致其精神上痛苦，請求非財產上
    損害500,000元，合計1,218,862元（計算式：14,462＋150,0
    00＋554,400＋500,000＝1,218,862），惟本件僅請求被告賠償
    1,200,000元。為此，爰依民法第184條第1項前段、第191條
    之2、第193條、第195條第1項提起本訴，並聲明：被告應給
    付1,200,000元，及自起訴狀繕本送達翌日起至清償日止，
    按週年利率5％計算之利息。
三、被告則以：對於被告駕駛肇事車輛不慎撞擊系爭車輛且就系
    爭事故具有過失，及原告請求醫療費用14,462元、受有相當
    於看護費用之損害150,000元均不爭執。原告以投保薪資00,
    000元作為每月不能工作之損失之計算基準亦不爭執，惟原
    告不能工作之損失期間應以長庚醫院診斷證明書記載靜養6
    個月為據，請求非財產上損害500,000元過高，應予酌減等
    語置辯。並聲明：原告之訴駁回。　　
四、本院得心證之理由：
(一)按因故意或過失，不法侵害他人之權利者，負損害賠償責任
    。不法侵害他人之身體或健康者，對於被害人因此喪失或減
    少勞動能力，或增加生活上之需要時，應負損害賠償責任。
    不法侵害他人之身體、健康、名譽、自由、信用、隱私、貞
    操，或不法侵害其他人格法益而情節重大者，被害人雖非財
    產上之損害，亦得請求賠償相當之金額。民法第184第1項前
    段、第193條第1項、第195條第1項前段分別定有明文。次按
    汽車駕駛人轉彎或變換車道時，有轉彎車不讓直行車先行，
    處600元以上1,800元以下罰鍰，道路交通管理處罰條例第48
    條第1項第6款定有明文。查原告主張被告侵權行為之事實，
    業據其提出臺灣高雄地方檢察署檢察官聲請簡易判決處刑書
    109年度調偵字第58號、長庚醫院診斷證明書、原告之勞工
    保險被保險人投保資料表、108年3月15日大東醫院所拍攝X
    光片、108年6月6日長庚醫院所拍攝X光片、大東醫院診斷證
    明書等件為證(附民卷第19至25頁，本院卷第47至51、111至
    113、145頁)，並有本院職權調閱之系爭事故現場圖等資料
    附卷可稽（本院卷第55至80頁），又被告於本院審理時自認
    對於系爭事故發生有過失等語（本院卷第186頁），本件依
    上開調查證據之結果，認原告主張之事實堪信為真實。是以
    ，足認原告依侵權行為之法律關係請求被告負侵權行為損害
    賠償，自屬有據。
(二)茲就原告得請求被告賠償之各項金額析述如下：
　⒈醫療費用14,462元、受有相當於看護費用之損害150,000元之
    部分：　
　  原告主張因系爭傷害持續就診支出醫療費用14,462元、受有
    相當於看護費用之損害150,000元，業據其提出長庚醫院診
    斷證明書、108年3月15日大東醫院所拍攝X光片、108年6月6
    日長庚醫院所拍攝X光片、大東醫院診斷證明書等件為證(附
    民卷第25頁，本院卷第111至113、145頁)，而原告因系爭傷
    害至長庚醫院就醫所支出醫療費用合計14,462元，有長庚醫
    院110年9月30日長庚院高字第1100950683號函暨醫療費用明
    細表在卷可稽(本院卷第115至118頁)，且為被告所不爭執（
    本院卷第186頁），是原告請求被告賠償此部分費用合計164
    ,462元，均有理由，應予准許。　　
　⒉不能工作之損失554,400元之部分：　
　　原告主張因系爭傷害而須休養2年，其自108年1月29日起至1
    08年2月28日止投保在訴外人ＯＯ保全股份有限公司(下稱ＯＯ公
    司)，每月投保薪資00,000元，受有2年不能工作之損失000,
    000元，雖提出長庚醫院診斷證明書、勞工保險被保險人投
    保資料表、大東醫院診斷證明書等件為證(附民卷第25頁，
    本院卷第47至51、145頁）。惟依大東醫院診斷證明書記載
    ：原告因左大腿挫傷、左膝挫傷、左大腿陳舊性骨折鋼板螺
    絲移位，自108年3月15日起至108年3月18日止共計2次診療
    等語；長庚醫院於108年8月6日出具診斷證明書記載：原告
    於108年6月6日至本院門診治療，於108年6月22日住院，於1
    08年6月26日施行骨折復位鋼釘內固定手術，於108年7月2日
    出院，出院後宜靜養6個月且期間需專人照護及不宜搬重工
    作，續門診追蹤治療等語；長庚醫院於109年6月4日出具診
    斷證明書記載：109年6月4日至本院門診治療，目前可從事
    一般工作，術後兩年內不宜激烈運動或負重工作等語，有此
    等診斷證明書在卷可稽。是原告受有系爭傷害自108年3月15
    日起至108年3月18日止、108年6月22日起至108年7月2日止
    ，住院治療期間共14日，出院後須靜養6個月，合計6個月又
    14日致無法工作一情，堪以認定。又原告主張系爭傷害預計
    2年「完全」無法工作一情，顯與長庚醫院於109年6月4日出
    具診斷證明書內容不符，復未舉證以實其說，即無足採。是
    以，原告受有系爭傷害致6個月又14日無法工作，參以原告
    投保資料，原告於本件侵權行為發生前，由ＯＯ公司以薪資00
    ,000元為原告投保，有此投保資料在卷可憑，被告對於原告
    以投保薪資00,000元作為每月薪資收入之計算基準不爭執(
    本院卷第186頁)，足認原告請求被告賠償6個月又14日不能
    工作之損失149,380元【計算式：23,100÷30×194)＝149,380
    】，為有理由，逾此範圍之請求，則屬無據。
  ⒊非財產上損害500,000元部分：
　　按慰藉金之賠償須以人格權遭遇侵害，使精神上受有痛苦為
    必要，其核給之標準固與財產上損害之計算不同，然非不可
    斟酌雙方身分資力與加害程度，及其他各種情形核定相當之
    數額（最高法院51年台上字第223號判決意旨參照）。查原
    告因本件侵權行為受有系爭傷害，自住院治療期間共14日，
    出院後須靜養6個月，均已認定如前述，故其主張受有精神
    上痛苦，堪信可採。而原告為高中畢業，系爭事故發生前擔
    任保全人員，目前無業，無需扶養對象；被告為大學畢業，
    目前擔任公司負責人，無需扶養對象，分據兩造陳述在卷（
    本院卷第135、188頁）；另原告107、108年度所得分別為00
    0,000元、00,000元，名下汽車一部；被告107、108年度所
    得分別為00,000元、0元，名下汽車一部、投資一筆，有兩
    造稅務電子閘門財產所得調件明細表可考（本院卷末頁證物
    袋內），及原告因系爭傷害之就醫次數等一切情狀，認原告
    請求被告賠償非財產上損害80,000元，應屬適當，逾此範圍
    之請求，則屬過高，不應准許。
  ⒋綜上，原告因本件侵權行為得請求被告賠償醫療費用14,462
    元、受有相當於看護費用之損害150,000元、不能工作之損
    失149,380元、非財產上損害80,000元，合計393,842元（計
    算式：14,462＋150,000＋149,380＋80,000＝393,842）。
(三)復按保險人依本法規定所為之保險給付，視為被保險人損害
    賠償金額之一部分；被保險人受賠償請求時，得扣除之，強
    制汽車責任保險法第32條定有明文。查原告因系爭事故已受
    領強制險醫療保險金2,180元，分據兩造陳述在卷（本院卷
    第126、135頁），依上開規定扣除2,180元後，原告因系爭
    事故得請求被告賠償金額應為391,662元（計算式：393,842
    －2,180＝391,662）。
(四)末按遲延之債務，以支付金錢為標的者，債權人得請求依法
    定利率計算之遲延利息；應付利息之債務，其利率未經約定
    ，亦無法律可據者，週年利率為5％；給付無確定期限者，債
    務人於債權人得請求給付時，經其催告而未為給付，自受催
    告時起，負遲延責任。其經債權人起訴而送達訴狀，與催告
    有同一之效力，民法第233條第1項前段、第203條、第229條
    第2項亦分別定有明文。查本件屬無確定期限之債，又係以
    支付金錢為標的，揆諸上開規定，原告自起訴狀繕本送達被
    告即發生催告之效力，準此，原告請求自起訴狀繕本送達翌
    日即109年4月15日（附民卷第31頁）起至清償日止，按週年
    利率5％計算之利息，為有理由，應予准許。　　　
五、綜上所述，原告依據侵權行為之法律關係，請求被告給付39
    1,662元，及自109年4月15日起至清償日止，按週年利率5％
    計算之利息，為有理由，應予准許。逾此範圍之請求，為無
    理由，應予駁回。
六、本件原告勝訴部分係依民事訴訟法第427條適用簡易程序所
    為被告敗訴之判決，依同法第389條第1項第3款規定，應依
    職權宣告假執行，並依同法第392條第2項規定，依職權宣告
    被告如預供擔保後，得免為假執行。
七、末按刑事訴訟諭知無罪、免訴或不受理之判決者，應以判決
    駁回原告之訴。但經原告聲請時，應將附帶民事訴訟移送管
    轄法院之民事庭；第一項但書移送案件，應繳納訴訟費用，
    刑事訴訟法第503條第1項、第3項定有明文。查本件係刑事
    附帶民事訴訟，而由本院刑事庭移送民事庭，經一審刑事判
    決為公訴不受理之諭知，惟就附帶民事訴訟部分，原告請求
    移送管轄民事庭，依前揭規定，應繳納訴訟費用。
八、訴訟費用負擔依據：民事訴訟法第79條。　　
中　　華　　民　　國　　111 　年　　4 　　月　　8 　　日
          　　　　鳳山簡易庭  法　官  藍雅筠  
以上正本係照原本作成。
如不服本判決，應於送達後20日內，向本院提出上訴狀並表明上
訴理由，如於本判決宣示後送達前提起上訴者，應於判決送達後
20日內補提上訴理由書（須附繕本）。　　　　　　　　　
中　　華　　民　　國　　111 　年　　4 　　月　　8 　　日
                              書記官  蔡毓琦　　　　
訴訟費用計算式 裁判費(新臺幣)  12,880元 合計            12,880元